【裁判字號】    97,審易,190
【裁判日期】    970408
【裁判案由】    詐欺
【裁判全文】
臺灣高雄地方法院刑事判決             97年度審易字第190號
公  訴  人  臺灣高雄地方法院檢察署檢察官
被      告  丙○○
上列被告因詐欺案件，經檢察官提起公訴（97年度偵字第3477號
）及移送併辦（97年度偵緝字第277 號），本院改依簡式審判程
序審理，判決如下：
    主  文
丙○○幫助犯詐欺取財罪，處有期徒刑參月，如易科罰金，以新
臺幣壹仟元折算壹日。
    事  實
一、丙○○應知他人取得第三人金融機構帳戶使用，係為掩飾渠
    等不法行徑，避免有偵查犯罪權限之執法人員循線查緝，以
    確保犯罪所得之不法利益，並掩人耳目，且其在客觀上亦可
    預見一般取得他人金融帳戶使用之行徑，常與財產犯罪所需
    有密切之關聯，竟以縱有人持其帳戶作為詐騙之犯罪工具亦
    不違背其本意之幫助犯意，於民國96年4 月30日，以每帳戶
    新臺幣（下同）3000元之代價，將其於同日所申辦之臺灣土
    地銀行左營分行帳號：000000000000號帳戶、新光銀行左營
    華夏路分行帳號：0000000000000 號帳戶，在高雄市左營區
    ○○○路368 號之臺灣土地銀行左營分行外，交與某真實姓
    名、年籍不詳，自稱為「王先生」之成年男子使用。嗣取得
    丙○○上開帳戶之人，基於意圖為自己不法所有之犯意，撥
    打電話予乙○○，自稱係警方人員而向其佯稱：因破獲詐騙
    集團，得返還查扣款項，但需先匯款作為財力證明等語，致
    乙○○陷於錯誤而依指示辦理，於96年5 月3 日存入9 萬42
    00元至丙○○上開臺灣土地銀行左營分行帳戶內；取得丙○○上開帳戶之人，另基於意圖為自己不法所有之犯意，撥打
    電話予甲○○，自稱係警方人員而向其佯稱：因其帳戶出入
    金額有問題，需要將款項匯入指定帳戶以為調查等語，致甲○○陷於錯誤而依指示辦理，於96年5 月11日匯款63萬元至
    丙○○上開新光銀行左營華夏路分行帳戶內。嗣取得丙○○
    前開帳戶之人，旋將上開款項領走，致乙○○、甲○○受有
    損害。
二、案經臺南縣政府警察局佳里分局報告臺灣臺南地方法院檢察
    署呈請臺灣高等法院檢察署令轉臺灣高雄地方法院檢察署檢
    察官偵查起訴，及高雄市政府警察局左營分局移送臺灣高雄
    地方法院檢察署檢察官偵查後移送併辦。
    理  由
一、按本件被告丙○○所犯係死刑、無期徒刑、最輕本刑為3 年
    以上有期徒刑以外之罪，其於準備程序就前揭被訴事實為有
    罪之陳述，經受命法官告知簡式審判程序之旨，並聽取其與
    公訴人意見後，本院認無不得或不宜改依簡式審判程序進行
    之處，爰依刑事訴訟法第273 條之1 第1 項、第284 條之1
    ，裁定本件由受命法官獨任進行簡式審判程序，合先敘明。
二、前揭犯罪事實，業據被告於本院審理中坦承不諱，核與被害
    人乙○○（見警1 卷第1 、2 頁）、甲○○（見警2 卷第1
    、2 頁）於警詢中所陳情節相符（上開被告以外之人於審判
    外所為之言詞陳述，因本件已改行簡式審判程序，依刑事訴
    訟法第159 條第2 項之規定，應具有證據能力），並有被告
    前揭2 帳戶之開戶資料及交易明細（見警1 卷第12至14頁、
    警2 卷第7 至10頁）、被害人乙○○提出之臺灣土地銀行存
    摺類存款憑條（見警1 卷第3 頁）在卷可稽，則被告前開自
    白顯與事實相符，堪以採信，本件事證明確，被告前揭犯行
    ，洵堪認定。
三、按刑法第339 條第1 項之詐欺取財罪，係以施用詐術使人陷
    於錯誤而交付財物為犯罪構成要件，上開不法份子利用被告
    提供之帳戶，作為指示被害人匯款進入而遂行其詐欺犯行之
    工具，被告提供帳戶要非詐欺取財罪之構成要件行為，且被
    告僅將帳戶交與他人後即未再過問，亦無為自己犯罪之意思
    ，其行為僅係對於該犯罪之實行有所助益之協助行為，故核
    被告所為，係犯刑法第30條第1 項、第339 條第1 項詐欺取
    財罪之幫助犯。被告以一幫助行為，幫助上開正犯為前開2
    起詐欺取財犯行，為想像競合犯，應依刑法第55條規定，論
    以一幫助詐欺取財罪。併案部分（即被告提供上開新光銀行
    左營華夏路分行帳戶幫助詐欺被害人甲○○之犯行）與起訴
    部分既有想像競合犯之裁判上一罪關係，自為起訴效力所及
    ，本院得併予審理，附此敘明。被告係幫助犯，業如前述，
    爰依刑法第30條第2 項規定，按正犯之刑減輕之。爰審酌被
    告在知悉國內現今詐騙案件盛行之情形下，竟仍隨意提供帳
    戶供實行詐欺犯罪者行騙財物，除造成被害人因而受有損失
    外，並致使國家追訴犯罪困難，容易鼓勵犯罪，行為實有可
    議之處，然念其犯後坦承犯行，態度良好，復衡以本件被害
    人所受詐騙之金額等一切情狀，判處如主文所示之刑，並諭
    知易科罰金之折算標準，以資懲儆。
據上論斷，應依刑事訴訟法第273 條之1 第1 項、第284 條之1
、第299 條第1 項前段，刑法第339 條第1 項、第30條、第55條
、第41條第1 項前段，刑法施行法第1 條之1 ，判決如主文。
本案經檢察官鄭益雄到庭執行職務。
中    華    民    國    97    年    4     月    8     日
                  刑事第七庭    法  官  陳君杰
以上正本證明與原本無異。
如不服本判決，應於判決送達後10日內，向本院提出上訴狀。
中    華    民    國    97    年    4     月    8     日
                                書記官  李承悌
附錄本判決論罪之法條：
刑法第339 條第1 項
意圖為自己或第三人不法之所有，以詐術使人將本人或第三人之
物交付者，處5 年以下有期徒刑、拘役或科或併科1000元以下罰
金。


司法院資訊處製作；財團法人民間司法改革基金會備份。
